【裁判字號】    98,交聲,118
【裁判日期】    980326
【裁判案由】    違反道路交通管理處罰條例聲明異議
【裁判全文】
臺灣士林地方法院交通事件裁定         98年度交聲字第118號
原處分機關  臺北市交通事件裁決所
異  議  人
即受處分人  乙○○
上列異議人因違反道路交通管理處罰條例案件，對於臺北市交通
事件裁決所民國97年12月30日所為之處分（北市裁罰字第裁22-A
EX156082號）不服，聲明異議，本院裁定如下:
    主  文
異議駁回。
    理  由
一、按汽車駕駛人，行經有燈光號誌管制之交岔路口闖紅燈者，
    處新臺幣（下同）1,800 元以上5,400 元以下罰鍰，前項紅
    燈右轉行為者，處600 元以上1,800 元以下罰鍰，道路交通
    管理處罰條例第53條定有明文；又汽車駕駛人，有同條例第
    53條之情形者，除依原條款處罰鍰外，並記違規點數3 點，
    道路交通管理處罰條例第63條第1 項第3 款亦有明文。
二、原處分意旨略以：異議人於民國97年12月19日下午4 時32分
    許，駕駛車牌號碼6B-1053 號之自用小客車，行經臺北市○
    ○街與南昌路口時，紅燈違規右轉南昌路行駛，經警當場舉
    發其有紅燈右轉之違規，爰依據道路交通管理處罰條例第53
    條第2 項處罰鍰900 元整，並依同條例第63條第1 項第3 款
    記違規點數3 點。
三、異議意旨略以：伊於97年12月19日下午4 時32分許，行經臺
    北市○○街與南昌路口，伊於福州街號誌燈號為綠燈時右轉
    欲駛進南昌路，不料遭往來於南昌路口之行人阻其於南昌路
    與福州街口，俟伊進入南昌路時，福州街上號誌燈號已轉為
    紅燈，故被舉發其有紅燈右轉之違規。伊為免行人往來之危
    險而禮讓之，卻遭舉發紅燈右轉之違規，有所不服，爰依法
    聲明異議等語。
四、經查：
  (一)按當場舉發者，應填記駕駛人或行為人姓名、性別、出生年
    月日、地址、身分證統一編號及車主姓名、地址、車牌號碼
    、車輛種類。被查獲之駕駛人或行為人為受處分人時，應於
    填記通知單後將通知聯交付該駕駛人或行為人簽名或蓋章收
    受之；拒絕簽章者，仍應將通知聯交付該駕駛人或行為人收
    受，並記明其事由及交付之時間；拒絕收受者，應告知其應
    到案時間及處所，並記明事由與告知事項，視為已收受，違
    反道路交通管理事件統一裁罰標準及處理細則第11條第1 項
    第1 款已有明文，證人即查獲本件違規之臺北市政府中正二
    分局南昌派出所員警甲○○到庭證稱：異議人當時拒簽通知
    單，伊有告知異議人到案處所，亦有記載於通知單上面等語
    明確（見本院卷第17頁），並有該舉發違反道路交通管理事
    件通知單影本1 紙在卷可憑（見本院卷第6 頁），則依據上
    開規定，視為異議人已收受該通知單，合先敘明。
  (二)證人甲○○到庭證稱：伊於97年12月19日下午3 時至5 時擔
    任巡邏勤務，於下午4 時30分許在南昌路與福州街口停等紅
    燈，當南昌路號誌轉為綠燈，伊正要起步之際，目擊車牌號
    碼6B-1053 號之自用小客車，於福州街紅燈右轉進入南昌路
    ，伊當場攔停舉發其「紅燈右轉」之違規，異議人當時辯稱
    紅燈剛亮，但伊有告知只要紅燈亮起即不可以右轉，而事發
    時伊正停在南昌路停止線車道內側後方，以當時角度及視線
    ，可以清楚看到異議人違規狀況，不可能誤認，且伊亦未看
    到南昌路口有異議人所稱之行人，異議人係直接從福州街路
    口紅燈右轉等語（見本院卷第17頁至第18頁），經核證人甲
    ○○係就案發當日親身經歷之舉發經過作證，所證內容，就
    其目擊異議人違規情節及舉發經過敘述詳確，顯非一般憑空
    捏造證詞可擬。且證人與異議人原不相識，2 人間並無怨恨
    仇隙，故證人要無設詞誣陷異議人違規，進而招致偽證重罪
    之可能及必要，是其證詞應屬可信。參以證人係依法令負責
    交通勤務，則以一般執勤員警之專業訓練而言，對於該等職
    務上事項之觀察程度自遠較一般人更為專注，於客觀合理判
    斷異議人紅燈右轉之情形予以攔停，查證身分後開單舉發，
    衡情當無誤認異議人違規事實之虞。又本件異議人駕車紅燈
    右轉，屬動態行為，事出突然，苛求舉發員警須拍照存證，
    為不可能之事，且該等違規事實由人之感官即可充分判定，
    非必以科學儀器始能偵測得知，是本件雖無採證照片或其他
    證據，然既經舉發員警到庭具結作證，本院自得以證人可信
    之證詞據為認定違規事實之依據。綜上，異議人確有原處分
    所指之交通違規事實，應甚明確，堪予認定。
五、綜上，本件異議人確有駕駛上開車輛，於上揭時、地「紅燈
    右轉」之違規事實，堪足可信，異議人所辯，洵不足採。從
    而，原處分機關依據道路交通管理處罰條例第53條第2 項第
    裁處罰鍰900 元，並依同條例第63條第1 項第3 款記違規點
    數3 點等處分，其認事用法並無違誤，裁罰亦無不當，本件
    異議為無理由，應予駁回。
據上論斷，應依道路交通案件處理辦法第19條，裁定如主文。
中    華    民    國    98    年    3     月    26    日
                  交通法庭法  官  劉育琳
以上正本證明與原本無異。
如不服本裁定應於裁定送達後5 日內向本院提出抗告狀。
                          書記官  朱宮瑩
中    華    民    國    98    年    3     月    26    日


司法院資訊處製作；財團法人民間司法改革基金會備份。
